臺灣高雄地方法院民事判決
111年度鳳簡字第291號
原      告  丁吉泳  

訴訟代理人  陳建誌律師
被      告  陳世虔  

訴訟代理人  洪瑞璞  

上列當事人間請求侵權行為損害賠償（交通）事件，原告於刑事
訴訟程序提起附帶民事訴訟（本院111年度審交附民字第74號）
，並經刑事庭裁定移送民事庭，本院於民國111年11月1日言詞辯
論終結，判決如下：
    主      文
被告應給付原告新臺幣壹佰伍拾陸萬伍仟零玖元，及自民國一百
一十一年六月二日起至清償日止，按週年利率百分之五計算之利
息。
訴訟費用由被告負擔。
本判決第一項得假執行。但被告以新臺幣壹佰伍拾陸萬伍仟零玖
元為原告預供擔保，得免為假執行。
    事實及理由
一、按訴狀送達後，原告不得將原訴變更或追加他訴，但擴張或
    減縮應受判決事項之聲明者，不在此限，民事訴訟法第255
    條第1 項第3 款定有明文。本件原告原起訴時請求被告應給
    付原告新臺幣（下同）100萬元，及自起訴繕本送達翌日起
    至清償日止，按週年利率5 ％計算之利息。嗣於本院審理中
    變更為請求被告給付原告1,565,009元，及自原告111年5月2
    6日準備書狀送達被告翌日即111年6月2日起至清償日止，按
    週年利率5％計算之利息（參本院鳳簡卷第163頁），核屬擴
    張應受判決事項之聲明，與上開規定相符，應予准許。
二、原告主張：被告於109年11月10日18時20分許，駕駛營業小
    客車（車牌號碼詳卷），沿高雄市小港區翠亨南路由南向北
    行駛，行經翠亨南路與平和東路交岔路口時，欲左轉至平和
    東路，本應注意車輛行駛至交岔路口，轉彎車應讓直行車先
    行，而當時天候晴、夜間有照明，柏油路面、路面乾燥、無
    缺陷、無障礙物、視距良好，並無不能注意之情事，竟疏未
    注意，貿然左轉欲進入平和東路，適對向有原告騎乘普通重
    型機車（車牌號碼前3碼為232，其餘詳卷），沿翠亨南路由
    北向南行駛至該交岔路口，見狀閃煞皆已不及，兩車遂發生
    擦撞，原告所騎乘之機車左側車身與被告所駕駛車輛之左前
    車頭發生擦撞，致原告當場人、車倒地，往前滑行後，再撞
    擊在機車待轉區之訴外人蘇志章所騎乘之普通重型機車，原
    告因而受有第一至四腰椎左側橫突骨折之傷害（下稱系爭事
    故）。原告因上開傷害而有醫療費用支出7,278元、看護費
    用41,800元、購買背架6,000元，因上開機車損壞而支出修
    復費用15,000元，且因上開傷害而需在家休養2個月而無法
    工作，故受有2個月之薪資損失47,482元；又因上開傷害而
    經鑑定有12％之勞動能力減損，是亦受有勞動能力減損之損
    害684,745元；而原告因上開傷害受有精神上之痛苦，請求
    精神慰撫金80萬元，共計1,602,305元，扣除原告已請領之
    強制險37,296元，尚餘1,565,009元。為此爰依侵權行為之
    法律關係，請求被告給付等語。並聲明：如主文第1項所示
    。
三、被告則以：就本件相關刑事判決即本院111年度交簡字第596
    號刑事判決所認定之被告過失駕駛行為一事並不爭執，惟車
    禍當時天氣良好，原告看到被告車輛理應減速慢行，原告亦
    有未注意車前況之過失。另雖對原告主張之醫療費用、看護
    費用、增加生活上支出、機車修理費、薪資損失及勞動能力
    減損損害均不爭執，惟就精神慰撫金部分，請審酌兩造互有
    過失，請求酌減等語，資為抗辯，並聲明：原告之訴駁回。
四、得心證之理由：
  ㈠按因故意或過失，不法侵害他人之權利者，負損害賠償責任
    ，民法第184條第1項前段法有明文。被告對原告有上開侵權
    行為事實，業據兩造所不爭執（參本院鳳簡卷第132頁），
    則原告自得依侵權行為之法律關係請求被告負損害賠償責任
    。
  ㈡再按不法侵害他人之身體或健康者，對於被害人因此喪失或
    減少勞動能力或增加生活上之需要時，應負損害賠償責任，
    民法第193條第1項法有明文。經查：對原告所請求之項目及
    金額，被告對於醫療費用7,278元、看護費用41,800元、購
    買背架支出6,000元、車損之修復費用15,000元、薪資損失4
    7,482元及勞動能力減損損害684,745元均不爭執（參同上卷
    第132、136、176頁），此部分原告請求被告賠償，自屬有
    據。
  ㈢又按不法侵害他人之身體、健康、名譽、自由、信用、隱私
    、貞操，或不法侵害其他人格法益而情節重大者，被害人雖
    非財產上之損害，亦得請求賠償相當之金額，民法第195條
    第1 項定有明文。原告受有上開傷害，且因上開傷害受有勞
    動能力減損之損害，原告正值青壯，可預見將有數十年餘生
    伴隨上開損害，其所受之精神上痛苦，確屬非輕，故原告請
    求被告賠償非財產上損害，自屬有據。而精神慰撫金之酌定
    ，除被害人所受之傷害及痛苦程度外，尚應審酌兩造之身分
    地位、學識經歷、財產狀況等節以定之。查原告自陳為技術
    學院資訊管理肄業、車禍時任職之公司及月薪如前所述等語
    （參本院鳳簡卷第123頁）；被告則自陳為高職畢業，從事
    計程車司機，月收入約25,000元等語（參同上卷第137頁）
    ，本院參酌原告所受之傷害程度、兩造上述個人情形及所調
    財產資料（外放證物袋）等一切情狀，認原告向被告請求之
    精神慰撫金，以80萬元為妥適。
  ㈣被告雖抗辯稱原告亦有未注意車前狀況之與有過失等語，然
    一般人在察覺情況有異後要因應，本即需要一定的反應時間
    ，本件是被告行經翠亨南路與平和東路交岔路口時，貿然左
    轉進入上開路口處，如前所述，是縱原告在其應注意且能注
    意之處即察覺，且發現後馬上採取煞車或迴避措施，至原告
    機車完全煞停或迴避亦需花費一段時間，而在上開時間內原
    告機車仍持續前進，必仍有一段前進距離，被告僅辯稱原告
    有未注意車前狀況之與有過失等語，然未能具體陳明並舉證
    原告在注意到被告左轉後，有相當時間去反應，及有相當時
    間及距離可作煞停或迴避，此空言置辯，尚不足採。
  ㈤再按保險人依強制汽車責任保險法規定所為之保險給付，視
    為被保險人損害賠償金額之一部分；被保險人受賠償請求時
    ，得扣除之，強制汽車責任保險法第32條定有明文。此一規
    定之立法目的，在於保險人之給付乃由於被保險人支付保險
    費所生，性質上屬於被保險人賠償責任之承擔或轉嫁，自應
    視為加害人或被保險人損害賠償金額之一部分，為避免受害
    人雙重受償，彼等於受賠償請求時，自得扣除之。原告因系
    爭車禍已受領有強制責任保險之理賠37,296元，為兩造所不
    爭執（參本院鳳簡卷第176頁），是此部分之金額應予扣除
    ，則扣除上開金額後，原告得請求被告賠償1,565,009元（
    計算式：7,278元＋41,800元＋6,000元＋15,000元＋47,482元＋6
    84,745元＋800,000元－37,296元＝1,565,009元）。
  ㈥末按遲延之債務，以支付金錢為標的者，債權人得請求依法
    定利率計算之遲延利息；應付利息之債務，其利率未經約定
    ，亦無法律可據者，週年利率為5％；給付無確定期限者，債
    務人於債權人得請求時，經其催告而未為給付，自受催告時
    起，負遲延責任。其經債權人起訴而送達訴狀，或依督促程
    序送達支付命令，或為其他相類之行為者，與催告有同一之
    效力，民法第233 條第1 項前段、第203 條、第229條第2 
    項分別定有明文。經查，原告於起訴後曾於111年5月26日以
    民事準備書狀擴張其訴之聲明，上開書狀繕本於111年6月1
    日由被告收受一事，此據被告不爭執（參本院鳳簡卷第176
    頁），是自該日起即生送達加催告之效力，則原告請求該書
    狀送達翌日即自111年6月2日起至清償日止，按週年利率5 ％
    計算之利息，自屬有據。
五、綜上所述，原告依侵權行為之法律關係，為如主文第1項所
    示之請求，為有理由，應予准許。
六、本件係就民事訴訟法第427 條第2項訴訟適用簡易程序所為
    被告敗訴之判決，爰依同法第389 條第1 項第3 款之規定，
    職權宣告假執行。並依同法第392 條第2 項，依聲請為被告
    預供擔保，得免為假執行之宣告。原告起訴聲明請求供擔保
    後，請准宣告假執行，僅屬促請本院應注意依職權宣告假執
    行，就其上開假執行之聲請，毋庸為准駁與否之判決，附此
    敘明。
七、訴訟費用負擔之依據：民事訴訟法第78條。
中　　華　　民　　國　　111 　年　　11　　月　　29　　日
                  鳳山簡易庭  法　  官  李怡蓉
以上正本係正原本作成。
如不服本判決，應於送達後20日內，向本院提出上訴狀並表明上
訴理由，如於本判決宣示後送達前提起上訴者，應於判決送達後
20日內補提上訴理由書（須附繕本）。
中　　華　　民　　國　　111 　年　　11　　月　　29　　日
                              書 記 官  陳冠廷